ACORDAO-COMPLETO-2346124

ACÓRDÃO 3065/2019 ATA 14/2019 - SEGUNDA CÂMARA

VISTOS, relatados e discutidos estes autos de Tomada de Contas Especial instaurada pela Caixa Econômica Federal – Caixa, em desfavor da Senhora Eliane Costa Batista Coelho e do Senhor José Coelho Neto, ex-prefeitos de Novo Acordo/TO (gestão 2005-2012 e 2013-2016, respectivamente) , em razão de irregularidades na execução do Contrato de Repasse nº 233.774-70/2007 (Siafi nº 605777) , firmado entre o Ministério do Desenvolvimento Agrário e o referido município, que teve por objeto a construção de um módulo de sala de aula e um módulo de banheiro da Escola Família Agrícola na zona rural,
ACORDAM os ministros do Tribunal de Contas da União, reunidos em sessão da Segunda Câmara, ante as razões expostas pelo relator em:
9.1 considerar revéis a senhora Eliane Costa Batista Coelho e o senhor José Coelho Neto, ex-prefeitos de Novo Acordo/TO (gestão 2005-2012 e 2013-2016, respectivamente) , para todos os efeitos, dando-se prosseguimento ao processo, com fulcro no art. 12, § 3º, da Lei n. 8.443/92;
	9.2 com fundamento nos arts. 1º, inciso I, 16, inciso III, alínea “a”, § 2º, da Lei 8.443/92 c/c os arts. 19 e 23, inciso III, da mesma Lei, e com arts. 1º, inciso I, 209, inciso III, 210 e 214, inciso III, do Regimento Interno/TCU, que sejam julgadas irregulares as contas da senhora Eliane Costa Batista Coelho e do senhor José Coelho Neto, condenando-os solidariamente ao pagamento das quantias abaixo especificadas, com a fixação do prazo de quinze dias, a contar da notificação, para comprovar, perante o Tribunal (art. 214, inciso III, alínea “a”, do Regimento Interno) , o recolhimento da dívida aos cofres do Tesouro Nacional, atualizadas monetariamente e acrescidas dos juros de mora, calculados a partir das respectivas datas, até a data do efetivo recolhimento, na forma prevista na legislação em vigor:		
	Data da Ocorrência
	Valor (R$) 

	28/07/2011
	16.350,71

	25/05/2012
	5.222,30

	28/09/2012
	52.405,53

	03/05/2013
	17.165,65

                   9.3 aplicar, individualmente, à senhora Eliane Costa Batista Coelho e ao senhor José Coelho Neto, a multa prevista no art. 57 da Lei 8.443/92 c/c o art. 267 do RI/TCU, no valor de R$ 15.000,00 (quinze mil reais) , fixando-lhes o prazo de quinze dias, a contar da notificação, para que comprovem, perante o Tribunal (art. 214, III, a, do Regimento Interno do TCU) , o recolhimento da dívida aos cofres do Tesouro Nacional, atualizada monetariamente desde a data do presente acórdão até a do efetivo recolhimento, se pagas após o vencimento, na forma da legislação em vigor;
	9.4 autorizar, desde logo, a cobrança judicial das dívidas, caso não atendidas as notificações, na forma do disposto no art. 28, inciso II, da Lei n. 8.443/92;
9.5 autorizar, desde que solicitado pelos responsáveis, o pagamento das dívidas acima em 36 (trinta e seis) parcelas mensais e consecutivas, nos termos do art. 26 da Lei 8.443/1992 c/c o art. 217 do Regimento Interno, fixando-lhes o prazo de quinze dias, a contar do recebimento da notificação, para comprovarem perante o Tribunal o recolhimento da primeira parcela, na forma prevista na legislação em vigor;
	9.6 nos termos do § 3º do art. 16 da Lei 8.443/92, c/c o § 7º, do art. 209, do Regimento Interno/TCU, encaminhar cópia da presente deliberação à Procuradoria da República no Estado do Tocantins, para as medidas que entender cabíveis.

Tomada de Contas Especial instaurada  em razão de irregularidades na execução de contrato de repasse que teve por objeto a construção de um módulo de sala de aula e um módulo de banheiro da Escola Família Agrícola na zona rural.

Segunda Câmara

Prefeitura Municipal de Novo Acordo - TO.

3. Interessados/Responsáveis:
3.1. Responsáveis: Eliane Costa Batista Coelho (XXX.156.666-XX); Jose Coelho Neto (XXX.828.141-XX).

13.1. Ministros presentes: Ana Arraes (Presidente), Augusto Nardes (Relator), Aroldo Cedraz e Raimundo Carreiro.
13.2. Ministros-Substitutos presentes: Marcos Bemquerer Costa e André Luís de Carvalho.

AUGUSTO NARDES

Adoto como relatório a instrução elaborada pela Secretaria de Controle Externo de Tomada de Contas Especiais (peça 38) , ratificada de forma unânime pelo corpo diretivo da unidade (peças 39/40) e pelo Ministério Público junto ao TCU (peça 41) :
“INTRODUÇÃO
1.	Cuidam os autos de Tomada de Contas Especial instaurada pela Caixa Econômica Federal – Caixa, em desfavor da Senhora Eliane Costa Batista Coelho e do Senhor José Coelho Neto, ex-prefeitos de Novo Acordo/TO (gestão 2005-2012 e 2013-2016, respectivamente) , em razão de irregularidades na execução do Contrato de Repasse n. 233.774-70/2007 (Siafi n. 605777) , (peça 8, p. 46-58) , firmado entre o Ministério do Desenvolvimento Agrário e o município de Novo Acordo/TO, que teve por objeto a construção de um módulo de sala de aula e um módulo de banheiro da Escola Família Agrícola na zona rural de Novo Acordo.
HISTÓRICO 
2.            	Conforme disposto na cláusula quarta do contrato de repasse (peça 8, p. 50) , foram previstos R$ 371.495,34, para a execução do objeto, dos quais R$ 279.465,00 seriam repassados pelo concedente e R$ 8.646,60, sendo alterada posteriormente para R$ 92.030,34 corresponderiam à contrapartida, conforme Termo Aditivo, datado de 20/3/2013 (peça 8, p. 74) .
3.	Dos recursos federais previstos no Plano de Trabalho, foram repassados R$ 279.465,00 em parcela única, mediante Ordem Bancária 2011OB800039, de 26/4/2011 (peça 10, p. 57) à Caixa Econômica Federal (Interveniente no Contrato de Repasse) e a contrapartida de R$ 21.630,00, totalizando R$ 721.630,00, dos quais foram desbloqueados ao contratado R$ 107.890,99, conforme Quadro de Controle de Desbloqueio (peça 9, p. 33) , a seguir discriminado:
	Data do Desbloqueio
	Repasse (R$) 
	Contrapartida (R$) 
	Total (R$) 

	28/07/2011
	16.350,71
	510,00
	16.860,71

	25/05/2012
	5.222,30
	384,00
	5.606,30

	28/09/2012
	52.405,53
	10.200,00
	62.605,53

	03/05/2013
	17.165,65
	5.652,80
	22.818,45

	Totais 
	91.144,19
	16.746,80
	107.890,99

4.	O ajuste vigeu no período de 31/12/2007 a 30/11/2015, e previa a apresentação da prestação de contas até 29/1/2016, 60 dias a contar do término da vigência, conforme cláusula décima segunda do Contrato de Repasse (peça 8, p. 54) .
5.              	Em cumprimento ao Despacho do Secretário da Secex/TO (peça 16) , datado de 8/5/2018, esta Secretaria realizou a citação dos responsáveis em epígrafe conforme Ofício de Citação n. 0404/SECEX/TO/TCU (peça 19) , datado de 15/5/2018, e Edital de Citação n. 0043 (peça 35) , datado de 31/10/2018, não tendo, porém, nenhum dos responsáveis em tela apresentado suas alegações de defesa e, muito menos, recolhido aos cofres públicos as quantias que lhe são devidas.
EXAME TÉCNICO
6.	        A presente Tomada de Contas Especial foi materializada pela irregularidade da não execução total do objeto do Contrato de Repasse n. 233.774-70/2007 (Siafi n. 605777) , conforme Relatório de TCE n. 001/2017 (peça 2) , baseado no Parecer Consubstanciado da Caixa n. 002/2016, do qual a área técnica da Caixa verificou que, foram executados 29,04% do total previsto no contrato de repasse, equivalente a R$ 107.890,99. Portanto, a obra não foi concluída, não promoveu funcionalidade, o objeto do contrato não atingiu os objetivos previstos no plano de trabalho e não gerou o benefício social esperado.
7.               É cediço que a comprovação da boa e regular aplicação de bens e valores públicos é dever de todos aqueles a quem sejam confiados recursos federais, por força do disposto nos arts. 37, caput, e 70, parágrafo único, da Constituição da República de 1988 e do art. 93 do Decreto-lei n. 200/1967.
8.	Ante o caráter indispensável da documentação em referência para demonstrar o nexo causal entre os recursos federais repassados e a despesa realizada, resta configurada ofensa às regras legais e princípios basilares da administração pública, uma vez que, em última análise, o gestor deixou de comprovar o efetivo emprego dos recursos postos sob sua responsabilidade em benefício da sociedade.
9.	Esse quadro autoriza a presunção legal de dano ao erário, conforme entendimento uniforme da jurisprudência desta Corte de Contas, Acórdão 161/2015-TCU-Segunda Câmara (Relator: Marcos Bemquerer) , 3683/2014 – TCU – 2ª Câmara (Relator: Ana Arraes) , 1199/2014 – TCU – Plenário (Relator: André de Carvalho) , 1413/2014 – TCU – 2ª – Câmara (Relator: Ana Arraes) e 375/2014 – TCU – 2ª Câmara (Relator: André de Carvalho) , dentre muitos outros. 
10.	Consoante informação constante do item 5 acima, os responsáveis em comento foram notificados das respectivas citações, sem, contudo, apresentarem suas alegações de defesa e/ou, muito menos, recolheram aos cofres públicos federais as quantias que lhe foram imputadas, devendo, por isso mesmo, serem considerados revéis por este Tribunal, para todos os efeitos, dando-se prosseguimento ao processo, com fulcro no art. 12, § 3º, da Lei n. 8.443/92.
11.	Resta comprovado, conforme o Relatório do Tomador de Contas Especial (peça 2) , e o Relatório de Auditoria n. 24/2017 (peça 1, p. 1-3) , que as irregularidades praticadas na aplicação dos recursos em questão cabem aos responsáveis em epígrafe, conforme citações promovidas por esta Secretaria.
CONCLUSÃO
12. 	Regularmente citados, os responsáveis não compareceram aos autos. Operam-se, portanto, os efeitos da revelia, dando-se prosseguimento ao processo, nos termos do art. 12, § 3º, da Lei 8.443/1992.
13.	O efeito da revelia não se restringe ao prosseguimento dos atos processuais, como erroneamente se pode inferir do teor do mencionado dispositivo legal, vez que esse seguimento constitui decorrência lógica na estipulação legal dos prazos para que as partes produzam os atos de seu interesse. O próprio dispositivo legal citado vai mais além ao dizer que o seguimento dos atos, uma vez configurada a revelia, se dará para todos os efeitos, inclusive para o julgamento pela irregularidade das contas, como se pode facilmente deduzir.
14.	Nos processos do TCU, a revelia não leva à presunção de que seriam verdadeiras todas as imputações levantadas contra os responsáveis, diferentemente do que ocorre no processo civil, em que a revelia do réu opera a presunção da verdade dos fatos narrados pelo autor. Dessa forma, a avaliação da responsabilidade do agente não pode prescindir da prova existente no processo ou para ele carreada.
15.	Ao não apresentarem suas defesas, os responsáveis deixaram de produzir prova da regular aplicação dos recursos sob sua responsabilidade, em afronta às normas que impõem aos gestores públicos a obrigação legal de, sempre que demandados pelos órgãos de controle, apresentar os documentos que demonstrem a correta utilização das verbas públicas, a exemplo do contido no art. 93 do Decreto-Lei 200/67: ‘Quem quer que utilize dinheiros públicos terá de justificar seu bom e regular emprego na conformidade das leis, regulamentos e normas emanadas das autoridades administrativas competentes.’ 
16.	Configuradas suas revelias frente às citações deste Tribunal e inexistindo comprovação da boa e regular aplicação dos recursos transferidos, não resta alternativa senão dar seguimento ao processo proferindo julgamento sobre os elementos até aqui presentes, que conduzem à irregularidade de suas contas. 
17.	No tocante à aferição quanto à ocorrência de boa-fé nas condutas dos responsáveis, conforme determina o § 2º do art. 202 do Regimento Interno do TCU, em se tratando de processo em que as partes interessadas não se manifestaram acerca das irregularidades imputadas, não há elementos para que se possa efetivamente reconhecê-la, podendo este Tribunal, desde logo, proferir o julgamento de mérito pela irregularidade das contas, nos termos do § 6º do mesmo artigo do normativo citado, conforme jurisprudência desta Casa, Acórdão 2064/2011-TCU-Primeira Câmara (Relator: Ubiratan Aguiar) , 6.182/2011-TCU-1a Câmara (Relator: Weber de Oliveira) , 4.072/2010-TCU-1a Câmara (Relator: Valmir Campelo) , 1.189/2009-TCU-1a Câmara (Relator: Marcos Bemquerer) , dentre outros. 
Prescrição da pretensão punitiva
18.	Com relação à ocorrência da prescrição da pretensão punitiva, ou seja da punibilidade do gestor faltoso, na dimensão sancionatória, que quer dizer, a aplicação da multa prevista no art. 57 da Lei 8.443/92, e demais sanções prevista na lei, este Tribunal aprovou por meio do Acórdão 1441/2016-TCU-Plenário (Relator: Benjamin Zymler) , incidente de uniformização de jurisprudência em que firma o entendimento de que a matéria se subordina ao prazo prescricional de dez anos indicado no art. 205 do Código Civil, contado a partir da data de ocorrência da irregularidade a ser sancionada. 
19.	Ainda segundo aquele acórdão, o ato que ordenar a citação, a audiência ou oitiva da parte interrompe a prescrição de que trata o item acima, nos termos do art. 202, inciso I, do Código Civil; e que, a prescrição interrompida recomeça a correr da data em que for ordenada a citação, a audiência ou oitiva da parte, nos termos do art. 202, parágrafo único, parte inicial, do Código Civil
20.	No presente caso, o ato irregular foi praticado nos exercícios de 2011 a 2013, mais precisamente na data de 3/5/2013, última data de imputação de débito em questão (item 15, instrução de peça 14, p. 3) , e o ato que ordenou a citação do responsável ocorreu em 8/5/2018 (peça 16) , Despacho do Secretário desta Secretaria, antes, portanto, do transcurso de 10 anos entre esse ato e os fatos impugnados.
21.	Reconhecida a interrupção do prazo prescricional, nos termos do art. 202, inciso I, do Código Civil, inexiste no presente processo óbice ao exercício da ação punitiva por parte deste Tribunal. 
22.	Assim, devem as presentes contas serem julgadas irregulares, com a condenação em débito e aplicação de multa, com fundamento nos arts 1º, inciso I, 16, inciso III, alíneas ‘a’ e ‘c’, § 2º, da Lei 8.443/92 c/c os arts. 19 e 23, inciso III, da mesma Lei, e com arts. 1º, inciso I, 209, inciso III, 210 e 214, inciso III, do Regimento Interno/TCU, com remessa de cópia dos elementos pertinentes ao Ministério Público da União, atendendo, assim, ao disposto no art. 16, § 3º, da Lei 8.443/1992 c/c o art. 209, § 7º, do Regimento Interno/TCU.
PROPOSTA DE ENCAMINHAMENTO
23.	Diante do exposto, submetemos os autos à consideração superior, propondo ao Tribunal:
a) considerar revéis a senhora Eliane Costa Batista Coelho e o senhor José Coelho Neto, ex-prefeitos de Novo Acordo/TO (gestão 2005-2012 e 2013-2016, respectivamente) , para todos os efeitos, dando-se prosseguimento ao processo, com fulcro no art. 12, § 3º, da Lei n. 8.443/92;
	b) com fundamento nos arts. 1º, inciso I, 16, inciso III, alínea ‘a’, § 2º, da Lei 8.443/92 c/c os arts. 19 e 23, inciso III, da mesma Lei, e com arts. 1º, inciso I, 209, inciso III, 210 e 214, inciso III, do Regimento Interno/TCU, que sejam julgadas irregulares as contas da senhora Eliane Costa Batista Coelho e do senhor José Coelho Neto, ex-prefeitos de Novo Acordo/TO (gestão 2005-2012 e 2013-2016, respectivamente) , ao pagamento das quantias constantes do quadro abaixo, com a fixação do prazo de quinze dias, a contar da notificação, para comprovar, perante o Tribunal (art. 214, inciso III, alínea ‘a’, do Regimento Interno) , o recolhimento da dívida aos cofres do Tesouro Nacional, atualizadas monetariamente e acrescidas dos juros de mora, calculados a partir das respectivas datas, até a data do efetivo recolhimento, na forma prevista na legislação em vigor:		
	Data da Ocorrência
	Valor (R$) 

	28/07/2011
	16.350,71

	25/05/2012
	5.222,30

	28/09/2012
	52.405,53

	03/05/2013
	17.165,65

                    c) aplicar, individualmente, à senhora Eliane Costa Batista Coelho e ao senhor José Coelho Neto, ex-prefeitos de Novo Acordo/TO (gestão 2005-2012 e 2013-2016, respectivamente) , a multa prevista no art. 57 da Lei 8.443/92 c/c o art. 267 do RI/TCU, fixando-lhes o prazo de quinze dias, a contar da notificação, para que comprovem, perante o Tribunal (art. 214, III, a, do Regimento Interno do TCU) , o recolhimento da dívida aos cofres do Tesouro Nacional, atualizada monetariamente desde a data do acórdão que vier a ser proferido por este Tribunal até a do efetivo recolhimento, se pagas após o vencimento, na forma da legislação em vigor;
	d) autorizar, desde logo, a cobrança judicial das dívidas, caso não atendidas as notificações, na forma do disposto no art. 28, inciso II, da Lei n. 8.443/92;
e) autorizar, desde que solicitado pelos responsáveis, o pagamento das dívidas acima em 36 (trinta e seis) parcelas mensais e consecutivas, nos termos do art. 26 da Lei 8.443/1992 c/c o art. 217 do Regimento Interno, fixando-lhes o prazo de quinze dias, a contar do recebimento da notificação, para comprovarem perante o Tribunal o recolhimento da primeira parcela, na forma prevista na legislação em vigor;
	f) nos termos do § 3º do art. 16 da Lei 8.443/92, c/c o § 7º, do art. 209, do Regimento Interno/TCU, providenciar a imediata remessa de cópia da deliberação que vier a ser proferida à Procuradoria da República no Estado do Tocantins, para as medidas que entender cabíveis”.	
	É o relatório.

não há

Procurador Sergio Ricardo Costa Caribé.

TOMADA DE CONTAS ESPECIAL. CONTRATO DE REPASSE. IRREGULARIDADES NA EXECUÇÃO DO OBJETO. CITAÇÃO. IRREGULARIDADE DAS CONTAS. DÉBITO. MULTA.

TOMADA DE CONTAS ESPECIAL (TCE)

Secretaria do TCU no Estado de Tocantins (Sec-TO); Secretaria de Controle Externo de Tomada de Contas Especial (SecexTCE).

Trago ao colegiado Tomada de Contas Especial instaurada pela Caixa Econômica Federal – Caixa, em desfavor da Senhora Eliane Costa Batista Coelho e do Senhor José Coelho Neto, ex-prefeitos de Novo Acordo/TO (gestão 2005-2012 e 2013-2016, respectivamente) , em razão de irregularidades na execução do Contrato de Repasse nº 233.774-70/2007 (Siafi nº 605777) , firmado entre o Ministério do Desenvolvimento Agrário e o município de Novo Acordo/TO, que teve por objeto a construção de um módulo de sala de aula e um módulo de banheiro da Escola Família Agrícola na zona rural do município.
2.	A irregularidade que motivou a presente TCE foi a não execução total do objeto, visto que a Caixa verificou que foram executados 29,04% do total previsto no contrato de repasse, portanto, a obra não foi concluída, não promoveu funcionalidade, o objeto do contrato não atingiu os objetivos previstos no plano de trabalho e não gerou o benefício social esperado.
3.	O valor do débito encontra-se adequadamente quantificado, conforme demonstrativo elaborado pelo Controle Interno, o qual observou a Decisão 1.122/2000-TCU–Plenário e o Acórdão 1603/2011-TCU-Plenário, com alterações do Acórdão 1247/2012-TCU-Plenário.
4.	Esgotadas as medidas cabíveis para saneamento dos autos e ante as irregularidades circunstanciadas, o Tomador de Contas Especial concluiu por responsabilizar, em débito, a Senhora Eliane Costa Batista Coelho, ex-prefeita de Novo Acordo/TO (gestão 2005-2012) , visto que foi a signatária do contrato de repasse e gestora do município à época da liberação dos recursos, dispondo de tempo e disponibilidade financeira suficientes para a execução e conclusão das obras, bem como o prefeito sucessor, Sr. José Coelho Neto, (gestão 2013-2016) , a quem cabia dar continuidade à execução e conclusão das obras, a respectiva prestação de contas final e adotar as medidas necessárias ao resguardo do patrimônio público.
5.	A Secretaria Federal de Controle Interno da Controladoria-Geral da União concordou com o entendimento do Tomador quanto aos fatos imputados aos responsáveis indicados no processo, por meio do Relatório de Auditoria 24/2017, emitiu o respectivo Certificado de Auditoria (peça 5) , atestando a irregularidade das contas dos responsáveis, seguido pelo Parecer do Dirigente do Órgão de Controle Interno (peça 6) , e manifestação da autoridade ministerial registrando a sua ciência (peça 7) .
6.	No âmbito do TCU os responsáveis foram regimentalmente citados (peças 19 e20) , havendo registro da ciência da citação pelo Sr. José Coelho Neto (AR peça 21) , entretanto, o AR de peça 23, relativo à Sra. Eliane Costa Batista Coelho consta como motivo da devolução dos Correios a informação “não procurado”.
7.	Em despacho de peça 28, a Secex/TCE, após examinar a circunstância de devolução da citação e realizar nova pesquisa de endereço (peça 27) , pugna por promover uma segunda citação no novo endereço identificado na base do Sistema Nacional de Cadastro Rural/SNCR, origem Incra/RFB, que igualmente restou inócua, porquanto foi devolvido pelos Correios com a informação “não procurado”.
8.	Em novo despacho de expediente (peça 34) , a Secex/TO justifica formalmente a citação por edital, uma vez que as tentativas de citar a ex-gestora por via postal mostraram-se infrutíferas:
“a) endereço da base dados da Receita Federal (peça 17) : A citação encaminhada para o endereço ‘Praça José Leitão de Oliveira, 250, Centro, Novo Acordo’, foi devolvida à unidade técnica pelo motivo ‘não procurado’ (peça 23) . Em razão do motivo da devolução, refez-se a citação para o mesmo endereço que retornou com a indicação ‘ausente’ (peça 26) .  
b) pesquisa nas bases de dados custodiada pelo TCU por meio de acordo de cooperação (peça 28) : Na base do Sistema Nacional de Cadastro Rural /SNCR, Origem: Incra, localizou-se endereço ‘Fazenda Projeto, Lote 92, Loteamento Pontal, Novo Acordo’. O Ofício 787/2018-TCU/Secex/TO (peça 30) encaminhado para esse local foi devolvido com a indicação ‘não procurado’ (peça 32) .
c) pesquisa nos próprios autos: Na ficha de qualificação da responsável, elaborada pela Caixa Econômica Federal na fase interna da TCE, consta o endereço da Receita Federal (peça 3, fl.3) . Houve sucesso na entrega da comunicação nesse endereço (peça 8, fl. 7) .
d) pesquisa no telelistas.net (peça 27) : sem informação válida.
Pesquisa em outros processos do TCU em que figure o destinatário (peça 33) :    A ex-gestora figura como parte nos autos do TC Processo 032.685/2017-3. Nessa TCE foram realizadas diligências às concessionárias de serviço público, BRK Ambiental, Energisa TO e Detran/TO, porém não houve sucesso na obtenção de outro endereço. Ressalte-se que a Sra. Eliane Costa Batista Coelho foi citada por edital”.     
9.	Em seguida, a Sra. Eliana Costa Batista Coelho foi citada por edital (peça 36) .
10.	Feita essa breve contextualização, passo ao exame de mérito para acolher e incorporar às minhas razões de decidir o exame realizado pela unidade técnica especializada, no sentido de declarar a revelia do Sr. José Coelho Neto e da Sra. Eliana Costa Batista Coelho, uma vez que, devidamente citados nos termos do Regimento Interno desta Corte, não se manifestaram nos autos.
11.	Concordo com a unidade instrutiva quando afirma que ao não apresentarem suas defesas, os responsáveis deixaram de produzir prova da regular aplicação dos recursos sob sua responsabilidade, em afronta às normas que impõem aos gestores públicos a obrigação legal de, sempre que demandados pelos órgãos de controle, apresentar os documentos que demonstrem a correta utilização das verbas públicas.
12.	Igualmente, quando assere que configurada a revelia dos ex-gestores frente às citações deste Tribunal e inexistindo comprovação da boa e regular aplicação dos recursos transferidos, não resta alternativa senão dar seguimento ao processo proferindo julgamento sobre os elementos até aqui presentes, que conduzem à irregularidade de suas contas.
13.	Assim, acolho o exame da unidade instrutiva que concluiu pela inocorrência da boa-fé na conduta dos responsáveis nesses autos, circunstância que determina, nos termos do §2º do art. 202 do Regimento Interno desta Casa, o imediato julgamento pela irregularidade das contas de ambos os gestores.
14.	Por fim, havendo a Secex/TCE demonstrando a não ocorrência da prescrição punitiva deste Tribunal de Contas de União, acolho a proposição de aplicação de multa proporcional ao valor do dano apurado.
	Ante o exposto, e em linha com os pareceres convergentes da unidade técnica e do Ministério Público junto ao TCU, VOTO no sentido de que o Tribunal adote a deliberação que submeto à apreciação deste Colegiado.
TCU, Sala das Sessões Ministro Luciano Brandão Alves de Souza, em 7 de maio de 2019.
Ministro JOÃO AUGUSTO RIBEIRO NARDES 
Relator